【裁判字號】    92,上訴,915
【裁判日期】    920626
【裁判案由】    違反毒品危害防制條例
【裁判全文】
臺灣高等法院高雄分院刑事判決          九十二年度上訴字第九一五號
    上訴人
    即被告  甲○○
右上訴人因違反毒品危害防制條例案件，不服臺灣高雄地方法院九十一年度訴字第二
七六六號中華民國九十二年四月十八日第一審判決（起訴案號：臺灣高雄地方法院檢
察署九十一年度毒偵字第四九二二號），提起上訴，本院判決如左：
      主      文
上訴駁回。
      事      實
一、甲○○於民國八十二年及八十三年間，前因肅清煙毒條例、藏匿人犯及違反麻醉
    藥品管理條例等案件，分別經原審及本院各判處有期徒刑三年八月、三月及五月
    確定，其中前開肅清煙毒條例、藏匿人犯部分，再經本院以八十四年度聲字第一
    ○○號裁定應執行有期徒刑三年十月，於執行後，另接續執行違反麻醉藥品管理
    條例案件部分。又前開三案件合併計算刑期後，於八十五年十二月二十日縮短刑
    期假釋出獄，嗣因被撤銷假釋，執行殘刑後，於八十九年十二月二十五日縮短刑
    期執行完畢而出監。
二、甲○○前因施用毒品案件，由原審以八十七年度毒聲字第二一八號裁定送觀察、
    勒戒後，認有繼續施用毒品之傾向，經強制戒治、停止戒治程序後，於八十八年
    六月二十日交付保護管束期滿，由臺灣高雄地方法院檢察署檢察官於八十八年七
    月三十日，以八十八年度戒毒偵字第一一二號為不起訴處分確定。詎仍未戒絕毒
    品，於前開不起訴確定後，復因施用第二級毒品安非他命，除送強制戒治外，並
    經提起公訴，於九十年十月二十三日，經原審以九十年度易字第三一九○號判決
    判處有期徒刑五月，嗣因撤回上訴而確定。又甲○○於前開判決確定後，復基於
    施用第一級毒品海洛因之犯意，於九十一年八月一日十四時二十五分採尿時起回
    溯七十二小時內之某時止，在不詳地點，以不詳方式，施用第一級毒品海洛因一
    次。嗣於九十一年八月一日十四時二十五分許，甲○○因執行停止戒治保護管束
    ，經臺灣高雄地方法院檢察署採集尿液送驗，呈嗎啡陽性反應，而查知上情。
三、案經臺灣高雄地方法院檢察署檢察官簽分偵查起訴。
    理  由
一、訊據上訴人即被告甲○○矢口否認有何施用第一級毒品海洛因犯行，辯稱：自前
    案確定後，即未再施用毒品，驗尿當天，伊曾服用百咳感冒糖漿，且前晚與友人
    打麻將，可能係朋友施用毒品時，伊在同一房間內吸到二手煙之故云云。經查：
  (一)被告於九十一年八月一日十四時二十五分許，因執行保護管束而至臺灣高雄地方
    法院檢察署報到驗尿，嗣採集其尿液送臺灣檢驗科技股份有限公司以ＧＣ＼ＭＳ
    方式檢驗，確呈嗎啡陽性反應，有該公司九十一年八月十二日ＫＺ000000
    000000號濫用藥物尿液檢驗報告可參可稽。
  (二)又氣相層析質譜儀（ＧＣ／ＭＳ）乃目前就藥物篩檢結果必須進一步確認時所最
    常採用之確認方法，因此在良好的操作條件之下，以氣相層析質譜儀作藥物及其
    代謝物之定性及定量分析，幾乎不會有偽陽性反應產生，業經行政院國軍退除役
    官輔導委員會臺北榮民總醫院於八十三年四月七日以（八三）北總內字第０三０
    五九號函示明確。
  (三)另海洛因係嗎啡經化學合成之半人工合成品，毒性倍於嗎啡，其經吸食或施打入
    人體，經新陳代謝作用又可分解成嗎啡，故海洛因在進入人體後，均以嗎啡形態
    排於尿液中，故於吸食或施打海洛因之煙毒嫌疑犯尿液中，可檢出嗎啡毒性反應
    ；再一般人施打海洛因後，八小時內約有％量於尿中排出，二十四小時後剩餘
    量之90％再排出，七十二小時後仍有微量排出，而因人體代謝差異（即成癮者）
    ，其代謝時間慢，故於一百二十小時內（即五日內）利用較具公信力之儀器（如
    氣相層析質譜儀）仍『可能』被檢出，因而以施用前【四日內】施用之，應可以
    檢驗出毒品的反應，此亦經憲兵司令部於八十年五月七日以（八十）鑑驗字第一
    七四六號函示明確。據此推算被告於採尿時起回溯七十二小時內曾施用第一級毒
    品海洛因。
  (四)此外，被告庭呈之百咳感冒糖漿，經送法務部調查局鑑定後，認含可待因成分，
    而人體服用該藥液後所排之尿液，有可能呈可待因及嗎啡陽性反應，惟上述陽性
    反應與吸食海洛因所呈之陽性反應，應可明確區分。至其區分標準，學者ＤＵＴ
    Ｔ曾於西元一九八三年，提出區分服用含可待因藥物與吸食嗎啡類毒品之三項通
    則，目前國內各尿檢單位，基本上係按上開原則從事研判：(一)當尿液中嗎啡濃度
    高於２００ｎｇ／ｍｌ，而嗎啡濃度大於可待因濃度之二倍時，則可研判係施用
    鴉片類毒品；(二)當尿液中檢出可待因及嗎啡成分，而嗎啡濃度低於２００ｎｇ／
    ｍｌ，則可研判有可能服用含可待因藥物；(三)當尿液中嗎啡濃度高於２００ｎｇ
    ／ｍｌ，而嗎啡濃度小於二倍之可待因濃度時，則亦當研判係服用含可待因藥物
   所致，有該局九十二年一月二十八日調科壹字第○九一○○八六六三二○號檢驗
    通知書、九十二年三月三十一日調科壹字第○九二六二三四一五二○號函在卷可
    參。爰審酌：被告固提出含可待因成分之百咳感冒糖漿，證明其尿液呈嗎啡陽
    性反應，係服用該糖漿所致，然並無證據證明被告於採尿前，確曾服用該糖漿，
    尚難遽為被告有利之認定。又因被告尿液初驗、複驗結果，僅呈嗎啡陽性反應
    ，而無可待因陽性反應等情，除有前開臺灣檢驗科技股份有限公司驗尿報告外，
    復有高雄醫學大學附設中和紀念醫院九十二年一月二十八日９２０１─２０３號
    檢驗報告可參（均採ＧＣ／ＭＳ方式檢驗）。而依法務部調查局之意見（詳前開
    九十二年三月三十一日函文內容），本件陽性反應，應可排除服用含可待因成分
    感冒藥所致之毒品陽性反應。從而，被告尿液呈嗎啡陽性反應，應非服用含可待
    因成分感冒藥所致。再者，被告尿液送高雄醫學大學附設中和紀念醫院複驗後
    ，雖有嗎啡反應，但濃度僅２７５ｎｇ／ｍｌ，未達認定陽性反應之３００ｎｇ
    ／ｍｌ。然因被告尿液送臺灣檢驗科技股份有限公司初驗時，嗎啡濃度已達５６
    ７ｎｇ／ｍｌ，在尿液嗎啡濃度會隨時間衰減之考量（詳法務部調查局九十二年
    三月三十一日函文內容）下；並參以初驗、複驗之報告日期分別為九十一年八月
    十二日、九十二年一月二十八日，前後相距達五月有餘，尚不能因尿液嗎啡濃度
    有異，即為被告有利之認定。
  (五)況除非共處在狹小之密閉空間，並『故意』大量吸入二手煙，否則應不致於尿液
    中代謝出煙毒反應，業經法務部調查局八十三年九月十七日（八三）發技（一）
    字第八三一００一八五號函示明確。是被告辯稱：其尿液呈嗎啡陽性反應，係吸
    入二手煙所致等語，縱若屬實，因被告故意大量吸入之故，亦不能解免施用毒品
    之犯行。
  (六)綜上所述，被告所辯各情，無非卸責之詞，不足採信。本件事證明確，被告之犯
    行，堪以認定。
二、按犯毒品危害防制條例第十條之罪，經觀察勒戒後，有繼續施用毒品之傾向者，
    應由檢察官聲請法院裁定令入戒治處所施以強制戒治，強制戒治或交付保護管束
    期滿，應由檢察官為不起訴處分。經不起訴處分後，五年內再犯或三犯第十條之
    罪，依毒品危害防制條例第二十三條第二項之規定意旨，應由檢察官偵查起訴。
    查被告前因施用毒品案件，由原審以八十七年度毒聲字第二一八號裁定送觀察、
    勒戒後，認有繼續施用毒品之傾向，經強制戒治、停止戒治程序後，於八十八年
    六月二十日交付保護管束期滿，由臺灣高雄地方法院檢察署檢察官於八十八年七
    月三十日，以八十八年度戒毒偵字第一一二號為不起訴處分確定。詎仍未戒絕毒
    品，於前開不起訴確定後，復因施用第二級毒品安非他命，除送強制戒治外，並
    提起公訴，於九十年十月二十三日，經原審以九十年度易字第三一九○號判決判
    處有期徒刑五月，嗣因撤回上訴而確定等情，有臺灣高雄地方法院檢察署刑案資
    料查註紀錄表、臺灣高等法院被告全國前案紀錄表可證。又被告於前開判決確定
    後，五年內三犯毒品危害防制條例第十條第一項之罪，依前開說明，應依法論科
    。又海洛因為毒品危害防制條例所稱之第一級毒品，此觀諸該條例第二條第二項
    第一款甚明，被告施用上開毒品一次，核其所為，係違反毒品危害防制條例第十
    條第一項施用第一級毒品罪。被告施用第一級毒品前持有第一級毒品之行為，本
    應論以持有之罪，惟該次持有毒品之低度行為為其後施用毒品之高度行為所吸收
    ，不另論罪。再被告前於八十二年及八十三年間，因肅清煙毒條例、藏匿人犯及
    違反麻醉藥品管理條例等案件，經原審及本院各判處有期徒刑三年八月、三月及
    五月確定，其中前開肅清煙毒條例、藏匿人犯部分，再經本院以八十四年度聲字
    第一○○號裁定應執行有期徒刑三年十月，於執行後，另接續執行違反麻醉藥品
    管理條例案件部分。又前開三案件合併計算刑期後，於八十五年十二月二十日縮
    短刑期假釋出獄，嗣因被撤銷假釋，執行殘刑後，於八十九年十二月二十五日縮
    短刑期執行完畢而出監等情，有前開刑案前科資料可參，被告於受有期徒刑執行
    完畢後，五年內再犯有期徒刑以上之罪，為累犯，應依刑法第四十七條之規定，
    加重其刑。
三、原審因而適用毒品危害防制條例第十條第一項，刑法第十一條前段、第四十七條
    之規定，並審酌被告經強制戒治後，均未戒絕毒品，另再施用第一級毒品海洛因
    一次，顯見其自制力不足，無法擺脫毒品，故應藉由刑罰之執行，以收教化之功
    能，並參以被告所犯係自傷行為，尚未害及他人等一切情狀，量處有期徒刑九月
    。經核原判決認事用法並無違誤，量刑亦屬適度，被告上訴意旨，仍執前詞，否
    認犯罪，指摘原判決不當，為無理由，應予駁回。
據上論斷，應依刑事訴訟法第三百六十八條，判決如主文。
本案經檢察官彭南雄到庭執行職務。
中    華    民    國     九十二     年       六       月       二十六   日
                              臺灣高等法院高雄分院刑事第三庭
                                  審判長法官  周賢銳
                                        法官  黃建榮
                                        法官  謝宏宗
右正本證明與原本無異。
如不服本判決應於收受本判決後十日內向本院提出上訴書狀，其未述上訴理由者，
並得於提起上訴後十日內向本院補提理由書狀（均須按他造當事人之人數附繕本)「
切勿逕送上級法院」。
                                      書記官  賴梅琴
中    華    民    國     九十二     年       六       月     三  十     日
附錄：本判決論罪科刑法條：
毒品危害防制條例第十條第一項：
施用第一級毒品者，處六月以上五年以下有期徒刑。
                                                                        Ｆ


司法院資訊處製作；財團法人民間司法改革基金會備份。
